【裁判字號】    96,交聲,97
【裁判日期】    970212
【裁判案由】    違反道路交通管理處罰條例聲明異議
【裁判全文】
臺灣臺東地方法院交通事件裁定         96年度交聲字第97號
原處分機關    交通部公路總局高雄區監理所臺東監理站
異  議  人
即受處分人  乙○○
上列異議人即受處分人因違反道路交通管理處罰條例案件，對於
交通部公路總局高雄區監理所臺東監理站於96年12月11日所為之
處分（原處分案號：東監違裁字第裁81-T00000000號）聲明異議
，本院裁定如下：
    主  文
異議駁回。
    理  由
一、原處分意旨略以：異議人即受處分人（下稱異議人）乙○○
    於民國96年11月14日下午1時26分許，騎乘所有車牌號碼為
    PUU-076號重型機車，行經臺東縣臺東市○○路、南豐路口
    ，往臺東市區方向行駛，因有駕車行經有燈光號誌管制之交
    岔路口闖紅燈之違規，經警攔停拒絕停車接受稽查而逃逸之
    事實，由臺東縣政府警察局臺東分局利嘉派出所執勤員警以
    東警交字第T00000000號違反道路交通管理事件通知單摯單
    舉發。嗣經原處分機關於96年12月11日以東監違裁字第裁81
    -T00000000號裁決書，依道路交通管理處罰條例第60條第1
    項之規定，裁處罰鍰新臺幣（下同）3,000元並依同條例第
    63條第1項第1款記違規點數1點等語。
二、聲明異議意旨略以：異議人當日並未故意逃逸，警察是由其
    後方以喊叫方式要其停車，警察並未鳴笛，亦未按喇叭，其
    騎機車風聲大並未聽到警察喊停車，為此不服而聲明異議云
    云。
三、按汽車駕駛人，行經有燈光號誌管制之交岔路口闖紅燈者，
    處1,800元以上5,400元以下罰鍰；而汽車駕駛人，駕駛汽車
    有違反本條例之行為，經交通勤務警察或依法令執行交通稽
    查任務人員制止時，不聽制止或拒絕停車接受稽查而逃逸者
    ，除按各該條規定處罰外，處3,000元以上6,000元以下罰鍰
    ，道路交通管理處罰條例第53條第1項、第60條第1項分別定
    有明文。
四、經查：
（一）本件異議人於96年11月14日下午1時36分許，騎乘PUU-076
      號重型機車，途經臺東市○○路、南豐路路口，由南向北
      方向行駛闖紅燈違規，經警以巡邏車在中興路橋下攔查，
      竟拒絕停車接受稽查而逃逸，執勤警員遂掣單逕行舉發，
      嗣異議人提出申訴，經原舉發機關即臺東市政府警察局臺
      東分局回函稱：「經本分局調閱現場錄影光碟顯示台端（
      即異議人）臺東市○○路○段往市區○○○○○路口時明
      顯闖紅燈，又當日執勤員警表示發現其違規後遂於中興路
      橋北端攔查台端並告知違規事由及請其停車受檢，台端知
      悉後將車靠邊停放，確又趁警停車之際立即違規迴車往大
      潤發路方向逃逸」等語，仍認本件違規屬實，而由交通部
      公路總局高雄區監理所臺東監理站於96年12月11日以東監
      違裁字第裁81-T00000000號裁決書裁處罰鍰3,000元等情
      ，有臺東縣政府警察局96年11月14日東警交字第T0000000
      0號舉發違反道路交通管理事件通知單影本、上開裁決書
      影本、臺東縣警察局臺東分局96年12月4日信警交字第096
      0004938號書函各1紙附卷可參。
（二）證人即舉發異議人之警員甲○○到庭具結證稱：「（問：
      當天是執行何勤務？）單服12時至14時之勤務。」、「（
      問：本件違規舉發之過程？）當時我車輛行經南豐路上，
      大潤發的右側是中興路4段195巷口，當時我以數位相機拍
      攝交通違規取締的勤務，之後發現違規人違規闖紅燈之後
      ，我尾隨在後，違規路口距離中興路橋大約200公尺，因
      考量在中興陸橋攔車，會衍生一些意外，所以等到違規人
      把機車騎到已過橋的陸橋旁邊，在尾隨違規人的過程中警
      示燈已打開，違規人在過橋轉彎前就有先停下來，在她停
      車後，我有按喇叭，她有轉頭看我，我並以手勢請她靠邊
      停車，有告知違規人，她闖紅燈之違規項目，她不加理會
      ，也沒有說什麼話，就違規迴轉，之後，她行駛方向就是
      往大潤發的停車場，我在汽車停車場的過程中，她有停車
      ，她說她要到機車停車場再跟我講，所以就到機車停車場
      ，當時我下車，告知她違規的項目，請她出示駕照、行照
      ，但她只攜帶駕照，未帶行照，我將違規人駕照拿取後，
      要開具告發單，違規人及其友人一再阻擾，叫我不要開，
      在我下筆要開單時，違規人將他的駕照要從我手中搶過去
      ，我立即告知違規行為人，其行為有妨害公務之嫌，之後
      ，因違規人及其友人在阻擾之後，我已將其年籍資料寫好
      ，交還給她，也就是她沒搶走我手中的駕照，我總共開了
      四張紅單，分別闖紅燈；雙黃線違規迴轉；未帶行照；
      本件不服取締。」、「（問：你當天發現他闖紅燈跟在他
      後面，距離多遠？）跟在她後面50公尺，靠近她時是在另
      外的橋下，即中興路橋下。」、「（問：當天幾個人值勤
      ？）一個人。」、「（問：違規人車上有無搭載他人？）
      沒有。」、「（問：違規人的朋友是何時過去現場？）我
      不知道，違規人將車輛停在機車停車場時，其友人就出現
      ，其友人就是在庭之人。」、「（問：你當天開的是何車
      輛？）執行用的警用轎車。」、「（問：當天一路的車況
      為何？）當時違規人前面的交通流量不多，天氣良好。」
      、「（問：（提示照片）是否當天所拍攝之照片？）是的
      ，全部都是我以數位相機所拍攝的。」、「（問：違規人
      停在橋邊時，有無拍照？）想說違規人已停車，所以關機
      ，是因她違規又迴轉，我才又開啟數位相機。」、「（問
      ：有何補充？）依據當時違規人闖紅燈那段行車速度大約
      60 公里左右，其機車轉入大潤發時之車速也蠻快的，上
      橋那段也維持大約60公里左右。」、「我將違規人第一次
      在橋頭路邊攔下的時間大約10秒鐘，我與違規人車輛距離
      間隔約1點5公尺，我的車頭是超越她的，我的駕駛座與當
      事人是平行的。」（見本院97年2月1日訊問筆錄第2至4頁
      ）等語明確，依證人所述可知，證人確有目睹異議人騎乘
      機車從臺東市○○路往市區方向行駛，於行經南豐路口時
      闖紅燈後，證人即駕駛其巡邏車在中興路橋下路邊欲攔停
      異議人，而異議人則未停車接受稽查反而迴轉往大潤發方
      向行駛，證人因而亦迴轉跟隨異議人等情節綦詳，核與證
      人姚惠娟於本院調查時結證：「我是從他們停下來要過大
      潤發迴轉的地方，當時我開車，我的車子開在違規人的前
      面，因該處不能迴轉，然後我就把車子停在橋頭在往前的
      紅綠燈處準備迴轉，我從我的後照鏡看到我同事即違規人
      ，她停在過橋後的路邊，後面有一台警車，當時我質疑她
      後面距離約1公尺多為何會有警車，他們是停下來的狀態
      ，但是那種停是準備要過馬路，就是要迴轉的狀態，大約
      停了一分多鐘的時間，我停了比較久，他們過了，我才過
      。我當時想說是不是異議人有違規，但是如果異議人有闖
      紅燈或違規，應該警車會在她的旁邊，我所看都沒有動靜
      ，後因他們都迴轉，我想說為何警車會在該處迴轉。」（
      見本院前揭訊問筆錄第6頁）等節大致相符；證人甲○○
      與姚惠娟對於異議人在中興路橋下路邊停車之時間固有不
      同之說法，但可確定者為異議人確實於該地點有停車之動
      作，此亦與異議人於本院調查時所述其在中興橋路橋下有
      減速停車乙節相符，而異議人雖稱當時並未聽到警察喊停
      或鳴笛、按喇叭云云，惟異議人在上開地點停車時，證人
      甲○○駕駛之警車距離異議人僅有1公尺餘之遙等情，亦
      為證人甲○○、姚惠娟結證在卷，異議人既與警員甲○○
      相距不遠，其是否無法聽見警察攔停之指示即屬有疑；況
      異議人於行經中興路與南豐路口時有闖紅燈之違規事實在
      先，此為異議人於本院調查時所是認，並與證人甲○○證
      述內容相符，復有卷附勘驗光碟筆錄1份可佐，則異議人
      既知自己違規在先，而警察巡邏車又跟隨其後，迄至中興
      路橋下時雙方又距離甚近，以異議人為智識成熟成年人之
      情，焉有不知員警巡邏車靠近其車乃欲攔停稽查之舉，參
      以證人甲○○、姚惠娟均證述當時員警甲○○駕駛之巡邏
      車之警示燈已開啟，異議人又何有不知警覺之理，此益證
      異議人所執前詞，實不合理。況證人甲○○與異議人間，
      並無怨隙，且素不相識，衡情證人應無設詞攀誣，或虛構
      違規事實以陷害異議人之理，是證人甲○○警員上開證述
      內容，經核尚無不可採信之處，自堪採信。足徵異議人以
      前開情詞置辯顯不足採信，是異議人違規之事實，已甚明
      確，警方對其舉發並無不當或違法之處。
五、綜上所述，足見異議人確有騎乘上開機車於前揭時、地，途
    經有燈光號誌管制之交岔路口闖紅燈（經警另外摯單舉發）
    ，嗣經警攔停卻拒絕停車接受稽查而逃逸之違規行為，異議
    人否認前開違規行為，所辯委無足採。從而，原處分機關依
    道路交通管理處罰條例第60條第1項之規定裁罰受處分人罰
    鍰3,000元，並依同條例第63條第1項第1款記違規點數1點核
    無違誤，本件異議人之異議為無理由，應予駁回。
據上論斷，應依道路交通案件處理辦法第19條，裁定如主文。
中    華    民    國    97    年    2    月    12    日
                  交通法庭    法  官  盧亨龍
以上正本證明與原本無異。
如不服本裁定，應於裁定送達後5日內向本院提出抗告狀（須附
繕本）。
「切勿逕送上級法院」
                              書記官   石佳琪
中    華    民    國    97    年    2     月    13    日


司法院資訊處製作；財團法人民間司法改革基金會備份。
